【裁判字號】    98,訴,1208
【裁判日期】    981231
【裁判案由】    偽造有價證券等
【裁判全文】
臺灣桃園地方法院刑事判決              98年度訴字第1208號
公  訴  人  臺灣桃園地方法院檢察署檢察官
被      告  丙○○
指定辯護人  本院公設辯護人林銘宏
上列被告因偽造有價證券等案件，經檢察官提起公訴（98年度偵
字第18032號），本院判決如下：
    主  文
丙○○竊盜，處有期徒刑月。又意圖供行使之用，而偽造有價
證券，處有期徒刑壹年柒月；偽造之支票壹張沒收。應執行有期
徒刑壹年捌月，偽造之支票壹張沒收。
    事  實
一、丙○○於民國97年7 月上旬某日，在桃園縣平鎮市○○路36
    巷12號其前岳母乙○○○之住處內，因見乙○○○所有已蓋
    妥發票章之空白支票1 本置於房間桌上，竟意圖為自己不法
    之所有，竊取其中票號為AA0000000 號之支票1 張。復明知
    未經乙○○○之授權或同意，不得在該支票上填載金額及發
    票日期，惟因急需現金，竟另基於意圖供行使之用而偽造有
    價證券之犯意，於97年7 月中旬某日，在上址乙○○○之住
    處內，將該票號AA0000000 號空白支票之金額欄，填入國字
    「壹拾伍萬元」、阿拉伯數字「150,000 」，及在發票日欄
    上，填入「97年9 月12日」，而偽造以乙○○○為發票人、
    發票日97年9 月12日、面額新臺幣15萬元之支票1 張，並旋
    於2 日後，在桃園縣新屋鄉○○路甲○○之租屋處內，將該
    支票交予甲○○行使以借款，致甲○○誤信為真，而借款予
    丙○○。嗣甲○○將該支票交付魏金載，魏金載再交付予林
    婉萍，經林婉萍向銀行提示付款，發現係業經乙○○○申報
    掛失止付之支票，始循線查悉上情。
二、案經臺灣桃園地方法院檢察署檢察官自動檢舉偵辦後起訴。
    理  由
壹、證據能力部分：
    按「被告以外之人於審判外之陳述，雖不符刑事訴訟法第15
    9條之1至第159條之4之規定，而經當事人於審判程序同意作
    為證據，法院審酌該言詞陳述或書面陳述作成時之情況，認
    為適當者，亦得為證據。當事人、代理人或辯護人於法院調
    查證據時，知有刑事訴訟法第159條第1項不得為證據之情形
    ，而未於言詞辯論終結前聲明異議者，視為有前項之同意」
    ，刑事訴訟法第159條之5定有明文。查本判決所引用以下審
    判外作成之相關供述證據，公訴人、被告及辯護人於本院準
    備程序、審判期日均表示無意見而不予爭執，亦未於言詞辯
    論終結前聲明異議，本院審酌上開證據資料製作時之情況，
    尚無違法取得及證明力明顯過低之瑕疵，認以之作為證據應
    屬適當，而其餘所依憑判斷之非供述證據，本院亦查無有何
    違反法定程序取得之情形，且上開各該證據均經本院於審判
    期日依法進行證據之調查、辯論，被告於訴訟上之防禦權，
    已受保障，故上開證據資料均有證據能力。
貳、實體部分：
一、上揭犯罪事實，迭據被告丙○○於偵查中及本院審理時供承
    不諱（見98年度偵字第9564號卷第44至46頁，98年度偵字第
    18032 號卷第5 至6 頁，本院卷第22頁背面至第23頁背面）
    ，核與證人乙○○○、魏金載、林婉萍於偵查中證述之情節
    （見98年度偵字第18032 號卷第5 至7 頁、第46頁，98年度
    偵字第9564號卷第25、28、9 頁）大致相符，並有偽造之支
    票影本1 張、退票理由單及票據掛失止付通知書各1 紙等件
    影本附卷可憑（見98年度偵字第9564號卷第15至16頁）。足
    認被告任意性之自白與事實相符，本件事證明確，被告犯行
    ，堪以認定，應予依法論科。
二、核被告上開竊取被害人乙○○○之支票1 張之所為，係犯刑
    法第320 條第1 項之竊盜罪。另按行使偽造有價證券以使人
    交付財物，如果所交付者即係該證券本身之價值，則其詐欺
    取財仍屬行使偽造有價證券之行為，不另成立詐欺罪名（最
    高法院94年度台上字第3502號判決意旨參照）。是被告偽造
    支票後持以向甲○○調借款項，核其此部分所為，係犯刑法
    第201 條第1 項之偽造有價證券罪。被告行使偽造有價證券
    之低度行為，應為偽造有價證券之高度行為所吸收，不另論
    罪。公訴人認被告上開所為係犯刑法第201 條第2 項、第 1
    項之行使偽造有價證券罪，並以偽造有價證券之低度行為為
    事後行使之高度行為所吸收，不另論罪，容有未恰。被告所
    犯前開竊盜罪與偽造有價證券罪二罪間，犯意各別、行為互
    殊，應予分論併罰。再被告偽造有價證券之行為，固值非難
    ，惟其犯罪之動機係出於經濟壓力供借款之用，且犯後均坦
    認犯行，態度良好，本案偽造之支票金額非鉅，復已取得被
    害人乙○○○之原諒，有乙○○○書立之陳述狀1 紙在卷可
    稽（見本院卷第26頁），而刑法第201 條第1 項偽造有價證
    券罪之法定刑有期徒刑部分為3 年以上10年以下有期徒刑，
    本院認縱使僅判處法定最低刑度，猶嫌過重，其犯罪情狀顯
    堪憫恕，而有情輕法重之情形，在客觀上足以引起一般同情
    ，爰依刑法第59條之規定，酌量減輕其刑。茲審酌被告因急
    需現金，而竊取被害人之空白支票1 張，並偽造支票持以行
    使借款，對於金融交易秩序造成危害，所為自屬非是，惟念
    其犯罪目的單純，犯罪之手段亦稱平和，且犯後坦認犯行，
    深具悔悟之意，復已取得被害人諒解，表示不再追究，兼衡
    其素行、智識程度、生活狀況、所獲得之不法利益等一切情
    狀，分別量處如主文所示之刑，並定其應執行之刑。至偽造
    之支票1 張，係偽造之有價證券，應依刑法第205 條規定，
    不問屬於犯人與否，宣告沒收之。
據上論斷，應依刑事訴訟法第299 條第1 項前段，刑法第320 條
第1 項、第201 條第1 項、第59條、第205 條，刑法施行法第 1
條之1 第1 項、第2 項前段，判決如主文。
本案經檢察官周芝君到庭執行職務。
中    華    民    國    98    年    12    月    31    日
                  刑事第五庭  審判長法  官   潘政宏
                                    法  官   張詠晶
                                    法  官   劉淑玲
以上正本證明與原本無異。
如不服本判決應於收受判決後10日內向本院提出上訴書狀，並應
敘述具體理由。其未敘述上訴理由者，應於上訴期間屆滿後20日
內向本院補提理由書(均須按他造當事人之人數附繕本)「切勿逕
送上級法院」。
                                    書記官   翁其良
中    華    民    國    98    年    12    月    31    日
附錄本案論罪科刑法條：
刑法第320 條：
意圖為自己或第三人不法之所有，而竊取他人之動產者，為竊盜
罪，處5 年以下有期徒刑、拘役或5 百元以下罰金。
意圖為自己或第三人不法之利益，而竊佔他人之不動產者，依前
項之規定處斷。
前二項之未遂犯罰之。
刑法第201條：
意圖供行使之用，而偽造、變造公債票、公司股票或其他有價證
券者，處3年以上10年以下有期徒刑，得併科3千元以下罰金。
行使偽造、變造之公債票、公司股票或其他有價證券，或意圖供
行使之用，而收集或交付於人者，處1年以上7年以下有期徒刑，
得併科3千元以下罰金。

司法院資訊處製作；財團法人民間司法改革基金會備份。
